臺灣彰化地方法院刑事判決
111年度易字第45號
公  訴  人  臺灣彰化地方檢察署檢察官   
被      告  TRAN LONG QUAN（中文名：陳龍軍）




選任辯護人  易帥君律師(法扶律師)
上列被告因毀棄損壞案件，經檢察官聲請簡易判決處刑（110年
度偵字第6122號），本院認不宜以簡易判決處刑（本院110年度
簡字第1291號），改依通常程序審理，並判決如下︰
    主  文
TRAN LONG QUAN（中文名：陳龍軍）犯毀損他人物品罪，處拘役
伍拾日，如易科罰金，以新臺幣壹仟元折算壹日。
    犯罪事實
一、TRAN LONG QUAN（下稱其中文姓名：陳龍軍）原係址設彰化
    縣○○鄉○○路00號來絡企業股份有限公司（下稱：來絡公司）
    之員工（已於民國110年5月底與公司解約而轉換新雇主），
    其於110年2月26日22時許，因已超過來絡公司之門禁時間，
    遂翻牆進入位在上址之來絡公司。詎陳龍軍翻越圍牆進入來
    絡公司後，竟基於毀損之犯意，於同日22時28分許，以不詳
    之方式，將來絡公司設置在該圍牆附近屋頂上（即車棚上）
    之監視器線路切斷，致該監視器無法再行錄影而不堪使用，
    足生損害於來絡公司。
二、案經來絡公司委由鄭智文律師、吳文哲律師告訴及彰化縣警
    察局和美分局報請臺灣彰化地方檢察署檢察官偵查後聲請簡
    易判決處刑。
    理  由
一、證據能力部分：
  ㈠按被告以外之人於審判外之言詞或書面陳述，除法律有規定
    者外，不得作為證據，刑事訴訟法第159條第1項定有明文，
    而所謂法律有規定者，即包括同法第159條之1至之5所規定
    傳聞證據具有證據能力之例外情形。故如欲採被告以外之人
    於審判外之言詞，即如警詢之言詞為證據時，必須符合法律
    所規定之例外情形，方得認其審判外之陳述有證據能力（最
    高法院94年度台上字第948號判決可資參照）。被告及其辯
    護人爭執證人陳志勇警詢筆錄之證據能力，經查上開證人之
    警詢筆錄，係屬審判外之陳述，與刑事訴訟法得例外取得證
    據能力之規定不符，依刑事訴訟法第159條第1項規定，該項
    證據方法應予排除，不得作為本案證明被告有罪之證據，是
    上開證人於警詢中之證述自不具有證據能力。
　㈡被告及其辯護人除上開主張無證據能力外，與檢察官均就後
    述被告以外之人於審判外陳述於本院審理時同意有證據能力
    ，或迄至於言詞辯論終結前均無意見及聲明異議，本院審酌
    該等證據作成時之情狀，並無違法或不當等情形，且與本案
    相關之待證事實具有關聯性，認為以之作為本案之證據亦屬
    適當，認均應有證據能力。
　㈢至本判決其餘所依憑判斷之非供述證據，本院亦查無有何違
    反法定程序取得之情形，且與本案相關之待證事實亦具有關
    聯性，並均經本院於審判期日依法進行證據之調查、辯論，
    被告於訴訟上之防禦權，已受保障，故該等證據資料亦均有
    證據能力。
二、訊據被告陳龍軍固坦承有於前揭時地，翻牆進入來絡公司等
    情，惟矢口否認有何毀損之犯行，並辯稱：遭毀損監視器畫
    面中的鞋子不是我的，我穿的鞋子是黑色，並不是白色（即
    淺色）的，經過「廠區走廊」的人是我，不知畫面呈現的鞋
    子為何是白色云云。其辯護人辯護稱：監視器遭破壞的原因
    很多，且遭毀損監視器畫面中的鞋子是淺色的，與被告在宿
    舍房間門口遭拍攝的黑色鞋子不同，所以破壞監視器的人並
    非被告等語。經查：
　㈠本件由被告於案發後提供予警方之所謂其穿越「廠區走廊」
    所穿鞋子為深藍色（見偵卷第55頁之照片編號23），而被告
    卻於本院勘驗監視器錄影畫面影片時描述當日係穿黑色鞋子
    （見本院卷84、86頁之勘驗筆錄），而於「廠區走廊」之監
    視器所呈現的卻與被告所述相反為「白色」（見偵卷第47頁
    照片編號16），及遭破壞斷訊前所拍攝之球鞋是呈現白色（
    見偵卷第55頁之照片編號24），再參酌卷附之監視器錄影畫
    面擷取照片中只有廠區業務部大門之光線充足處有矮椰子樹
    呈現綠色的（見偵卷第47頁照片編號15），而廠區外牆、監
    視器斷訊前所拍攝鞋子、「廠區走廊」等畫面（見偵卷第45
    -47頁照片編號13、14、16），均只有二種顏色，即為「黑
    」、「白」，顯見該監視器影像因拍攝光線所呈現問題有色
    差，只能判斷是淺色或深色，無法清楚看出何顏色，或明確
    區辨出係「白色」，抑或係「黑色」，故以下關於鞋子顏色
    之描述，蓋以「深色」或「淺色」稱之，先予敘明。　
　㈡被告於前揭時、地因已逾門禁時間，乃翻牆進入來絡公司等
    情，核與證人陳志勇之證述情節相符，且有卷附之監視器翻
    拍照片、員警蒐證照片（現場照片、模擬路線照片、被告所
    供所謂其所穿鞋子照片、錄影機拍攝到的鞋子照片），及來
    絡公司110年2月26日門禁管制刷卡紀錄等資料足資佐證，被
    告此部分自白核與事實相符，堪以認定。
　㈢又本院勘驗案發當日之監視器錄影畫面影片內檔案，其檔案
    名稱「遭毀損監視器畫面」，勘驗內容為「①於22：28：06
    時可見到一隻鞋子的側面出現在鏡頭前，佔據全部畫面。從
    畫面上看起來該隻鞋子的鞋底、鞋面、鞋帶均為淺色，腳後
    跟、最上緣的鞋帶孔有小片局部暗色。之後，於22：28：14
    時可見到該隻鞋子內著深色襪子，並移動踩在屋簷上。②於2
    2：28：14至22：28：36時可見到鏡頭不停旋轉，時有閃爍
    ，拍向天空、樹叢、屋簷等處，嗣於22：28：36時停止旋轉
    ，鏡頭拍攝到畫面為上下顛倒，上方為屋簷及樹木，下方為
    天空。於22：28：37至22：28：45可見到鏡頭上下搖晃震動
    ，然所拍攝的畫面至22：30：06仍如上述呈上下顛倒的狀態
    。於22：30：06至22：30：09鏡頭再度旋轉後，隨即畫面空
    白、轉黑，於22：30：10畫面顯示videoloss。」（見本院
    卷第32、33頁），由上可知，該監視器遭破壞時間為22：28
    ：06至22：28：45之間，且其內有鞋底、鞋面、鞋帶均為淺
    色之鞋子踩在置放監視器之屋簷上。再佐以證人即來絡公司
    管理部倉儲組課長陳志勇於本院審理時結證稱：是隔天看監
    視器才知道監視器被破壞，我們只能透過當時的監視器畫面
    ，看到的畫面就是有人靠近監視器，他從樹下經過，接下來
    的畫面就是監視器畫面歪掉，監視器先朝上，破壞之前有照
    到鞋子，然後就斷訊了等語（詳見本院卷第131頁），由此
    足知破壞監視器之人所穿鞋子在監視器畫面中呈現「淺色」
    無疑。
　㈣又證人陳志勇於本院審理時結證稱：車棚上面的監視器，也
    就是被破壞的監視器之錄影的範圍，就是圍牆爬進來要經過
    木瓜樹，才有進到中央走道，那一段就是要拍是誰穿過那個
    地方，因為要爬出去他們都是從那個地方爬出去，所以如果
    是白天的話就很清楚可以看得出來，晚上就只能看有沒有人
    影經過，接著用守衛室那支監視器，再透過B棟監視器（指
    本院卷第99頁之來絡公司位置圖B棟上的監視器，亦即「廠
    區走廊」監視器），去追溯是何人從圍牆爬進來，可以透過
    這兩支去輔助看出來是何人；我們公司在車棚設監視器，主
    要是拍有無人翻越圍牆，翻越圍牆的人看到監視器，就會認
    為他可能被拍到了，這個監視器是在公司內部爬上去破壞的
    ，不可能是廠外的牆爬進車棚，因為車棚超過圍牆，是無法
    爬到圍牆再上車棚的；車棚監視器跟B棟監視器它們紀錄的
    時間是同一個系統，有16支監視器，時間點是一致的，我們
    在判斷晚歸的人是誰，最主要是B棟下方的監視器，B棟這支
    監視器因為鏡頭比較近，可以清楚拍到穿過中庭的人是誰等
    語（見本院卷第140-141、137、143-144頁），再佐以被告
    在本院勘驗「廠區走廊」監視器錄影檔案，就其內容「①影
    片開始時畫面顯示時間為2021/02/26 22：28：03。畫面呈
    顯為黑白影片。畫面中央上方標示鏡頭名稱為『餐廳大門』。
    可見到畫面下方為走廊，畫面上方則為生產部辦公室。②畫
    面顯示22：31：18至22：31：20，可見一男子手拿一件衣服
    ，穿著一雙淺色鞋面的鞋子，鞋子腳後跟處有局部深色，自
    畫面右方沿走廊向畫面左方行走。」（見本院卷第83-84頁
    ），而被告就該勘驗內容明確表示，畫面中該男子是我，但
    是我不曉得我穿的鞋子是黑色，為何在這邊是白色（見本院
    卷第84頁），由此足知，被告於22時31分18秒至20秒時間內
    走至「廠區走廊」，該監視器所顯現之鞋子顏色係「白色」
    ，亦即係「淺色」。
　㈤復參以被告穿著淺色鞋子穿越「廠區走廊」留下之監視器時
    間為22：31：18至22：31：20，而時間往前推之破壞車棚監
    視器人亦係淺色鞋子且所留下之監視器時間為22：28：06至
    22：28：45間，其時間差約3分鐘，再佐以「宿舍房間門口
    」監視器錄影畫面顯示被告出現在房間門口時間為22：32：
    09（見本院卷第85頁之勘驗筆錄，及第86頁被告供稱並確認
    該畫面中之人為其本人），依該監視器畫面之時序，及證人
    陳志勇於本院審理結證稱：我們依照那個監視器的時間點，
    壞掉的監視器，再接下來拍到有人穿過管理部前面，再來就
    是拍到陳龍軍的這支監視器，這個時間點是銜接的，10點20
    幾分，被告陳龍軍出現在餐廳前面的那支監視器（即「廠區
    走廊」），這時間點是吻合的，穿過中庭的那個時間只有陳
    龍軍而已，前後都沒有其他人，監視器壞掉的事後只有陳龍
    軍出現在監視器畫面；如果從車棚破壞完下來，走到餐廳前
    ，B棟監視器拍到的地方，以我的經驗大約是1、2分鐘內的
    事情，因為那不會很遠等語（見本院卷第131、136頁），互
    參足知，被告確實係破壞本件車棚上監視器之人，堪以認定
    。　
  ㈥至於被告於案發當日22:32:09進入宿舍之監視器畫面所呈現
    穿著鞋子為「深色」（見偵卷第29頁之監視器畫面擷取照片
    ），並提供被告自承當時所著穿越廠區走廊所穿鞋子是為深
    藍色（見偵卷第51頁之實物拍攝照片是呈現深藍色鞋子），
    惟其於警方要求模擬進入廠區所穿鞋子與被告所提供之鞋子
    不同，是為白色（見偵卷第39-43頁之實景拍攝照片），故
    被告擁有鞋子並非只有「藍色」而無白色鞋子。雖
　　監視器所呈現之畫面有色差，然鞋子在監視器畫面中仍可區
    辨「深」、「淺」顏色。被告供稱其在穿「廠區走廊」時是
    著黑色鞋子，但監視器錄影影片勘驗結果呈現被告穿著一雙
    淺色鞋面的鞋子，如前述，由此更可知，被告為本件毀損犯
    行之當日係著「淺色」鞋子，堪以認定。被告辯稱：遭毀損
    監視器畫面中的鞋子不是我的，我穿的鞋子是黑色，並不是
    白色（即淺色）的，經過廠區的人是我，不知畫面呈現的鞋
    子為何是白色云云，及其辯護人辯護稱：監視器遭破壞的原
    因很多，且遭毀損監視器畫面中的鞋子是淺色的，與被告在
    宿舍房間門口遭拍攝的黑色鞋子不同，所以破壞監視器的人
    並非被告等語，均無足採。
  ㈦本件事證已臻明確，被告犯行，洵堪認定，應依法論科。至
    於被告希望法院至現場瞭解被告當日行走之路線，此部分業
    請承辦員警製作本案之路線圖、現場監視器位置圖至院（見
    本院卷第97-101頁），本院審究前情，認上開聲請核無必要
    ，附此敘明。
三、論罪科刑：　　 
　㈠是核被告陳龍軍所為係犯刑法第354條之毀損他人物品罪。
　㈡爰審酌被告身為外籍人士，僅因逾門禁時間翻牆進入來絡公
    司，卻於進入公司後深怕遭監視器拍攝晚歸而遭處罰，竟將
    本案置設在車棚屋頂上監視器線路切斷，造成該監視器無法
    再行錄影而不堪使用，其惡性非輕，且於犯後不知悔悟，犯
    後態度不佳，並兼衡被告為越南籍人士，其於高中畢業後即
    就業，沒有其他專門技術或證照，已婚，有2個分別為10歲
    、5歲小孩，小孩跟妻子均在越南，現在雇主是做CNC的，新
    雇主有租房子給我住，公司只有我一個移工，在上班及加班
    時間內有提供2餐，薪資部分若有加班的話每月可領到新臺
    幣（下同）3萬到3萬5000元，每個月我會留4000、5000元自
    己用，其餘的錢全部都會寄回去越南等之智識程度、家庭生
    活、經濟狀況等一切情狀，量處如主文所示之刑，並諭知易
    科罰金之折算標準。至於檢察官求處有期徒刑6月，並對被
    告限制出境等語，本院審酌上情，認該求刑似有過重，而被
    告目前有新雇主、工作正常，其限制出境，似無必要，均附
    此敘明。　
四、另關於驅逐出境部分：　　
    惟按刑法第95條規定：外國人受有期徒刑以上刑之宣告者，
    得於刑之執行完畢或赦免後，驅逐出境。雖被告為越南籍之
    外國人，有居留資料可稽（見偵卷第57頁），惟本案犯行所
    宣告之刑並非有期徒刑，故上揭規定對於本案並無適用之情
    ，亦即本案並無審究是否有驅逐出境之必要，併此敘明。
五、據上論斷，應依刑事訴訟法第452條、第299條第1項前段，
    判決如主文。
本案經檢察官鍾孟杰聲請簡易判決處刑，檢察官林士富到庭執行
職務。
中　　華　　民　　國　　111 　年　　5 　　月　　25　　日
                  刑事第五庭    法      官  李淑惠 
以上正本證明與原本無異。
如不服本判決應於收受判決後20日內向本院提出上訴書狀，並應
敘述具體理由。其未敘述上訴理由者，應於上訴期間屆滿後20日
內向本院補提理由書( 均須按他造當事人之人數附繕本) 「切勿
逕送上級法院」。
告訴人或被害人對於判決如有不服具備理由請求檢察官上訴者，
其上訴期間之計算係以檢察官收受判決正本之日期為準。
中　　華　　民　　國　　111 　年　　5 　　月　　25　　日
                                書  記  官  黃國源
　　　　　　　　　　　　　　　
附錄本案論罪科刑法條
中華民國刑法第354條
毀棄、損壞前二條以外之他人之物或致令不堪用，足以生損害於
公眾或他人者，處2年以下有期徒刑、拘役或1萬5千元以下罰金
。